【裁判字號】    99,交簡上,181
【裁判日期】    990930
【裁判案由】    過失傷害
【裁判全文】
臺灣板橋地方法院刑事判決           99年度交簡上字第181號
上  訴  人
即  被  告  甲○○
上列上訴人因過失傷害案件，不服本院於中華民國九十九年六月
十五日九十九年度交簡字第二三四四號第一審刑事簡易判決（聲
請簡易判決處刑案號：臺灣板橋地方法院檢察署九十九年度偵緝
字第九八七號），提起上訴，本院管轄之第二審合議庭判決如下
：
    主  文
上訴駁回。
    事  實
一、甲○○考領有適當之職業小客車駕駛執照，擔任營業用小客
    車司機，為從事駕駛業務之人。於民國九十八年一月二日晚
    間六時四十分許，駕駛車號031-DG號營業小客車，沿臺北縣
    三重市○○○路往中正北路方向行駛，行經臺北縣三重市○
    ○○路與同安街口時，本應注意汽車迴車時應暫停並顯示左
    轉燈光或手勢，看清無來往車輛，並應讓直行車先行，始得
    迴轉，而依當時夜間有照明、天候陰、柏油路面乾燥無缺陷
    、亦無障礙物、視距良好，並無不能注意之情事，竟疏未注
    意及此，貿然迴車，適有由乙○○騎乘車號AZX-613 號重型
    機車，亦疏未注意車前狀況並隨時採取必要之安全措施，沿
    臺北縣三重市○○○路往忠孝橋方向自對向直行行駛而來，
    兩車因閃避不及發生碰撞，致乙○○受有薦椎挫傷、雙膝擦
    傷之傷害。甲○○於肇事後，犯罪未被發覺前，即向據報前
    往現場處理道路交通事故之員警坦承肇事，自首而接受裁判
    。
二、案經乙○○訴由臺灣板橋地方法院檢察署檢察官偵查後聲請
    以簡易判決處刑。
    理  由
壹、程序事項：
一、按被告以外之人於審判外之言詞或書面陳述，除法律有規定
    者外，不得作為證據。被告以外之人於審判外之陳述，雖不
    符前四條之規定，而經當事人於審判程序同意作為證據，法
    院審酌該言詞陳述或書面陳述作成時之情況，認為適當者，
    亦得為證據。當事人、代理人或辯護人於法院調查證據時，
    知有第一百五十九條第一項不得為證據之情形，而未於言詞
    辯論終結前聲明異議者，視為同意作為證據，刑事訴訟法第
    一百五十九條、第一百五十九條之五第一項及第二項分別定
    有明文。查告訴人即證人乙○○於警詢中之陳述，雖屬被告
    以外之人於審判外之言詞陳述，惟上訴人即被告甲○○於本
    院審判程序言詞辯論終結前未就該陳述之證據能力聲明異議
    ，依首揭規定，視為同意將該陳述作為證據，且本院審酌該
    言詞陳述作成時，並無證明力明顯過低或證據係違法取得等
    情況，認告訴人即證人乙○○於警詢中之陳述，得為證據。
二、次按被告以外之人於偵查中向檢察官所為之陳述，除顯有不
    可信之情況者外，得為證據，刑事訴訟法第一百五十九條之
    一第二項亦定有明文。準此，本件告訴人即證人乙○○於本
    院審理中，本院已依職權傳喚證人乙○○到庭居於證人地位
    接受詰問，已賦予被告對質詰問權，再被告於本院審理終結
    前就證人乙○○於偵查中證述之證據能力均不爭執，故證人
    乙○○於偵查中之部分證述具有較為可信之特別情況，又為
    證明本件被告犯罪事實存否所必要，自應具有證據能力，而
    可由本院採為認定本件犯罪事實之依據。
三、另卷附之臺北縣政府警察局三重分局三重交通分隊員警所製
    作之道路交通事故現場圖、道路交通事故調查報告表（一）
    及（二），均係該承辦員警接獲報案後抵達肇事現場，依法
    執行實施勘察等職務後所製作以紀錄當時實見現場情形之紀
    錄文書，核無刑事訴訟法第一百五十九條之四第一款所規定
    有何虛偽不實或明顯瑕疵等顯不可信之情況存在。至告訴人
    乙○○所提出之臺北縣立醫院九十八年一月二日北縣醫診字
    第9800029 號驗傷診斷書，為醫師於執行醫療業務時所需製
    作之證明文書，復無證據顯示該診斷證明書存有詐偽或虛飾
    之情事，核無刑事訴訟法第一百五十九條之四第二款所規定
    有何顯有不可信之情況。又卷附之臺北縣政府警察局三重分
    局三重交通分隊員警所拍攝之本件道路交通事故照片九張，
    係以機械方式所留存之影像，並非依憑人之記憶再加以轉述
    而得，要非供述證據，並無「傳聞證據排除法則」之適用，
    此外，復無證據證明有何偽造、變造或違法取得之情事，且
    均與檢察官主張之犯罪事實具有關聯性。末以檢察官、被告
    於本院審判程序中就上述書證之證據能力均表示沒有意見，
    復未聲明異議，依據刑事訴訟法第一百五十九條之五規定，
    上述書證亦應認均有證據能力。
貳、實體事項：
一、上揭犯罪事實，業據被告於本院準備程序及審理中自白不諱
    （參見本院卷九十九年七月二十八日準備程序筆錄第二頁、
    同年九月九日審判筆錄第七頁），核與告訴人即證人乙○○
    於警詢、偵查及本院審理中所證述之情節大致相符，並有臺
    北縣政府警察局三重分局三重交通分隊員警所製作之道路交
    通事故現場圖、道路交通事故調查報告表（一）、（二）各
    一份、道路交通事故照片九張在卷可參（參見九十八年度他
    字第三九一九號偵卷第十八—二十、二三—二七頁）。復按
    汽車迴車時應暫停並顯示左轉燈光或手勢，看清無來往車輛
    ，並應讓直行車先行，始得迴轉，道路交通安全規則第一百
    零六條第六款及第一百零二條第一項第七款分別定有明文。
    而本件被告考領有適當之職業小客車駕駛執照，此有司法院
    公路監理電子閘門證號查詢汽車駕駛人單一紙在卷可參，理
    應對前開規定知之甚詳，駕車時應注意前揭規定並確實遵守
    之，再依上述道路交通事故調查報告表（一）所載，本件案
    發當時夜間有照明、天候陰、柏油路面乾燥無缺陷、亦無障
    礙物、視距良好，復依被告自身之智識、能力，亦無不能注
    意之情事，竟疏未注意前揭注意義務致肇生本件道路交通事
    故，並因而致告訴人乙○○受有薦椎挫傷、雙膝擦傷之傷害
    ，且本件道路交通事故前經檢察官送請臺灣省臺北縣區車輛
    行車事故鑑定委員會鑑定分析意見亦認：甲○○駕駛營業小
    客車，迴轉時未注意且未讓對向直行車先行，右前葉子板處
    與對向執行未注意車前狀況，乙○○駕駛普通重型機車車頭
    發生碰撞肇事等語，亦同於本院前開認定，此有臺灣省臺北
    縣區車輛行車事故鑑定委員會九十八年九月二十五日北縣鑑
    字第0985181128號書函一份附卷可參（參見九十八年度他字
    第三九一九號偵卷第三八─三九頁），益徵被告就本件道路
    交通事故之發生確有過失，灼然甚明。又告訴人乙○○確因
    本件道路交通事故受有薦椎挫傷、雙膝擦傷之傷害之事實，
    亦有臺北縣立醫院九十八年一月二日北縣醫診字第9800029
    號驗傷診斷書一紙在卷足憑（參見九十八年度他字第三九一
    九號偵卷第五頁) ，更徵被告未盡其前揭注意義務肇事致告
    訴人乙○○受有前述傷害，二者間具有相當因果關係。至告
    訴人乙○○於案發當時雖亦有疏未注意車前狀況，採取必要
    之安全措施之同為肇事原因之情事，此固違反道路交通管理
    處罰條例及道路交通安全規則之相關規定，雖如前述，惟刑
    事責任之認定，並不因告訴人乙○○與有過失，而免除被告
    之過失責任，告訴人乙○○與有過失之情節輕重，僅係酌定
    雙方民事上損害賠償責任之依據，並不影響被告所犯刑事責
    任之罪責，併此敘明。綜上所述，足認被告之自白核與事實
    相符，應可採為論罪科刑之依據。從而，本件事證已臻明確
    ，被告犯行洵堪認定，應予依法論科。
二、查被告考領有適當之職業小客車駕駛執照，又係靠行於永嘉
    交通企業股份有限公司擔任營業用小客車司機，為從事駕駛
    業務之人，此有前述之司法院公路監理電子閘門證號查詢汽
    車駕駛人單及被告所提出之新光產物保險股份有限公司通知
    函各一份在卷可考。是核被告所為，係犯刑法第二百八十四
    條第二項前段之業務過失傷害罪。又被告於肇事後，犯罪未
    被發覺前，即向據報前往現場處理事故之員警呂宜勳坦承肇
    事，此有臺北縣政府警察局三重分局道路交通事故肇事人自
    首情形紀錄表一紙在卷可憑（參九十八年度他字第三九一九
    號偵卷第二八頁），為對未發覺之犯罪自首而接受裁判，爰
    依刑法第六十二條前段規定，減輕其刑，公訴意旨就此疏未
    論及，尚有未洽，附予敘明。
三、原審以被告罪證明確，因而適用刑事訴訟法第四百四十九條
    第一項前段、第三項，第四百五十四條第二項，刑法第二百
    八十四條第二項前段、第六十二條前段、第四十一條第一項
    前段，刑法施行法第一條之一第一項、第二項前段之規定，
    並審酌被告駕駛重型機車，本應謹慎注意遵守交通規則，以
    維其他參與道路交通者之安全，竟於迴轉時未讓直行車先行
    ，雙方因而發生碰撞，致告訴人乙○○受有傷害，其行為誠
    有可議之處，惟考量告訴人乙○○就本件交通事故之發生亦
    與有過失等一切情狀，判處有期徒刑二月，並諭知以新臺幣
    （下同）一千元折算一日之易科罰金折算標準。本院經核原
    審之認事用法均無違誤，量刑亦稱妥適。
四、被告上訴意旨雖略以：(一)事故發生後有與告訴人乙○○到醫
    院，當時告訴人乙○○只有輕微擦傷無須住院，且已就告訴
    人乙○○之機車損壞部分修理復原，雙方已達成和解，告訴
    人乙○○嗣後又請求賠償，金額過高逾合理範圍，被告經濟
    狀況不佳亦無力給付，希望於合理範圍內達成和解。(二)原審
    量刑過重，請求從輕量刑，並宣告緩刑云云。惟查：
  (一)被告雖稱於案發當時已與告訴人乙○○達成和解云云，然經
    本院傳喚告訴人即證人乙○○於本院審理中到庭結證稱：車
    禍發生之後，我並沒有當場與被告和解並說算了等語。當時
    被告把我機車移到旁邊，扶我起來，後來我說我想先去醫院
    檢查，他說要跟我以幾千元和解，但當時我覺得我的狀況還
    不明確，我想依法律來處理，所以當時我沒有跟他和解。被
    告是到醫院後才表示要給付修車費用，而道路交通事故談話
    紀錄表記載「暫不提出告訴」，是因為我認為還有跟被告和
    解的空間，所以我才回答暫不提告等語（參見本院卷九十九
    年九月九日審判筆錄第三—四頁），是告訴人即證人乙○○
    已具結作證否認於案發當時有何與被告達成口頭上和解情事
    ，且被告復未能提出任何相關人證、物證或書證等證據資料
    以佐其說，是被告此部分空言所稱，顯屬無據而不足憑採。
    至告訴人乙○○於原審中已合法提起刑事附帶民事訴訟（本
    院九十九年度交簡附民字一０七號），現另移由本院民事庭
    審理中，且雙方遲至九十九年九月九日本院審理中猶就賠償
    金額無法達成共識而無任何和解或調解成立之可能（參見本
    院卷九十九年九月九日審判筆錄），故關於告訴人乙○○之
    求償金額是否過高抑或合理？均須另待本院民事庭另行依法
    審理並審酌，此部分自無從僅由單純審理刑案部分之刑事庭
    即本院所得置喙，再予敘明。
  (二)另按法官於有罪判決中，究應如何量處罪刑，均為實體法賦
    予審理法官刑罰之裁量權事項，法官行使此項裁量權，自得
    依據個案情節，參諸刑法第五十七條所定各款犯罪情狀之規
    定，於該法定刑度範圍內，基於合義務性之裁量，量處被告
    罪刑。質言之，法官為此量刑之裁量權時，除不得逾越法定
    刑或法定要件外，尚應符合法規範之體系及目的，遵守一般
    有效之經驗及論理法則等法原則，亦即應兼顧裁量之外部及
    內部性，如非顯然有裁量逾越或裁量濫用之違法情事，自不
    得任意指摘為違法，此亦為最高法院歷年多起判例所宣示之
    原則（最高法院八十年台非字第四七三號判例、七十五年台
    上字第七三三號判例、七十二年台上字第六六九六號判例、
    七十二年台上字第三六四七號判例意旨可資參照）。關於量
    刑之裁量權，乃憲法所保障法官獨立審判之核心，法院行使
    此項裁量權，亦非得以任意或自由為之，仍應受一般法律原
    理原則之拘束，即仍須符合法律授權之目的、法律秩序之理
    念、國民法律感情及一般合法有效之慣例等規範，尤其應遵
    守比例原則及平等原則之意旨，否則即可能構成裁量濫用之
    違法（最高法院八十六年度台上字第七六五五號判決意旨亦
    可參照）。亦即如非有裁量逾越或裁量濫用之明顯違法情事
    ，自不得擅加指摘其違法或不當，即使上級法院對下級法院
    裁量權之審查，亦應同此標準，此不僅在保障法官不受任何
    制度外之不當干涉，更保障法官不受制度內的異質干涉，此
    方符憲法第八十條所宣示獨立審判之真義。本院審理結果認
    為：原審判決於量刑時，已審酌被告駕駛重型機車，本應謹
    慎注意遵守交通規則，以維其他參與道路交通者之安全，竟
    於迴轉時未讓直行車先行，雙方因而發生碰撞，致告訴人乙
    ○○受有傷害，其行為誠有可議之處，惟考量告訴人乙○○
    就本件交通事故之發生亦與有過失等一切情狀，判處有期徒
    刑二月，並諭知以新臺幣一千元折算一日之易科罰金折算標
    準。核符前述憲法比例原則及平等原則之要求，原審刑罰裁
    量權之行使實無違法不當之處，量刑尚屬妥適。且被告至今
    仍未就告訴人乙○○所受前述傷害部分與之達成和解或調解
    ，亦難認有何可予宣告緩刑之事由，是被告此部分所稱：原
    審量刑過重，請求從輕量刑，並宣告緩刑云云，亦難認有據
    而得採信。
  (三)綜上所述，可認本件被告提起本件上訴之上訴意旨，指摘原
    判決不當，量刑過重，請求宣告緩刑云云，均無理由。是本
    件上訴意旨既無理由，原判決又無違法或不當之處，依法應
    予駁回。
據上論斷，應依刑事訴訟法第四百五十五條之一第一項、第三項
、第三百六十四條、第三百六十八條，判決如主文。
本案經檢察官林修平到庭執行職務。
中    華    民    國    99    年    9     月    30    日
                  刑事第二十庭  審判長法  官  林家賢

                                      法  官  陳明偉

                                      法  官  鄧雅心
以上正本證明與原本無異。
不得上訴。
                                      書記官  許清秋
中    華    民    國    99    年    10    月    1     日
附錄本判決論罪科刑法條：
刑法第二百八十四條第二項：
從事業務之人，因業務上之過失傷害人者，處一年以下有期徒刑
、拘役或一千元以下罰金，致重傷者，處三年以下有期徒刑、拘
役或二千元以下罰金。

司法院資訊處製作；財團法人民間司法改革基金會備份。
